【裁判字號】    97,上訴,2948
【裁判日期】    971231
【裁判案由】    毒品危害防制條例
【裁判全文】
臺灣高等法院刑事判決                97年度上訴字第2948號
上  訴  人  臺灣臺北地方法院檢察署檢察官
上  訴  人
即  被  告  乙○○
選任辯護人  許瑞榮律師
            趙元昊律師
上列上訴人因被告違反毒品危害防制條例案件，不服臺灣臺北地
方法院97年度訴字第73號，中華民國97年4月22日第一審判決（
起訴案號：臺灣臺北地方法院檢察署96年度偵字第23911、23955
號），提起上訴，本院判決如下：
    主  文
原判決撤銷。
乙○○販賣第一級毒品，處有期徒刑拾伍年貳月，販賣第一級毒
品所得新臺幣伍仟元沒收之，如全部或一部不能沒收時，以其財
產抵償之。未扣案之門號0000000000號行動電話乙支沒收；又販
賣第一級毒品，處有期徒刑拾陸年，販賣第一級毒品所得新臺幣
壹萬伍仟元沒收之，如全部或一部不能沒收時，以其財產抵償之
。未扣案之門號0000000000號行動電話乙支沒收。應執行有期徒
刑壹拾捌年，販賣第一級毒品所得新臺幣貳萬元沒收之，如全部
或一部不能沒收時，以其財產抵償之。未扣案之門號0000000000
號行動電話乙支沒收。
    事  實
一、乙○○明知古柯鹼係毒品危害防制條例第2 條第1 項第1款
    所定第一級毒品，不得非法販賣、施用，仍染上施用古柯鹼
    惡習，竟基於意圖營利，販賣第一級毒品之概括犯意，而為
    下列行為：
  (一)乙○○於96年5月7日21時許，前往李莉青位於台北市○○○
    路○段311號4樓之9住處，以代購毒品為名，向李莉青索取新
    臺幣（下同）5,000元後，以1包重約0．6-0．7公克，約2，
    500元之價格販入後，於同日23時許，販售第一級毒品古柯
    鹼1包予甲○○，而賺取價差約2，500元。
  (二)乙○○於96年5月8日17時20分許，再以其所有門號00000000
    00號行動電話（未扣案）與甲○○所使用門號0000000000號
    行動電話聯絡，邀甲○○出資15,000元，表示合資購買古柯
    鹼，甲○○應允後，即匯款15,000元至乙○○所有不詳銀行
    帳戶內。乙○○竟基於販賣甲○○施用第一級毒品古柯鹼犯
    意，於同年月日，將甲○○所匯入之前揭15,000元領出，在
    臺灣地區內某不詳地點，向王豐裕購買第一級毒品古柯鹼4
    包，每包約2，500元，購得以後，於同日23時許，在於其位
    於臺北市○○區○○路199巷15號8樓住處內，將古柯鹼毒品
    3包交付甲○○，以此方式賺取價差及毒品，而非法販賣第
    一級毒品古柯鹼予甲○○，並賺取其中價差營利。
二、嗣因警員接獲線報，對甲○○所使用之前揭行動電話進行監
    聽後，認與甲○○有電話聯繫之乙○○涉及犯罪，乃於96年
    11月14日，持臺灣臺北地方法院搜索票及臺灣臺北地方法院
    察署檢察官拘票，前往乙○○上開住處執行搜索並拘提乙○
    ○，而查知上情。
三、案經內政部警政署刑事警察局移送臺灣臺北地方法院檢察署
    檢察官偵查起訴。
    理  由
壹、證據能力之認定：
一、按被告以外之人於檢察事務官、司法警察官或司法警察調查
    中所為之陳述，與審判中不符時，其先前之陳述具有較可信
    之特別情況，且為證明犯罪事實存否所必要者，得為證據，
    刑事訴訟法第159條之2定有明文。而法文中所謂「前後陳述
    不符」要件，應就前後階段之陳述進行整體判斷，以決定其
    間是否具有實質性差異，惟無須針對全部陳述作比較，陳述
    之一部分有不符，亦屬之。且所謂「前後陳述不符」應採廣
    義之解釋，不論係被告以外之人先後陳述內容有實質上之相
    反或不一致，或於審判中拒絕證言均屬之。所謂「有較可信
    之特別情況」，係屬「信用性」之證據能力要件，而非「憑
    信性」之證據證明力，法院自應比較其前後陳述當時之原因
    、過程、內容、功能等外在環境加以觀察，以判斷先前之陳
    述，是否出於真意之供述、有無違法取供等，其信用性獲得
    確定保障之特別情況。又所謂「為證明犯罪事實存否所必要
    者」，係指就具體個案案情及相關卷證判斷，為發現實質真
    實目的，認為除該項審判外之陳述外，已無從再就同一供述
    者，取得與其上開審判外陳述之相同供述內容，倘以其他證
    據代替，亦無從達到同一目的之情形而言，合先敘明。查本
    案證人甲○○於原審審理中已表示恐因陳述致自己受刑事訴
    追或處罰為由，依刑事訴訟法第181條規定拒絕證言（見原
    審97年3月27日審判筆錄第3頁）。而證人甲○○之警詢證述
    內容，均未見證人甲○○有向檢察官提及有遭不法取供或證
    述不實之處，足見證人甲○○於警詢中證詞係出於任意，並
    無違法取供情事，顯然有較可信之特別情況。又被告是否販
    賣或轉讓第一級毒品予證人甲○○或幫助證人甲○○施用第
    一級毒品古柯鹼乙節，除被告外，僅證人甲○○詳其原委，
    無其他證據可代替。揆諸首揭法文及說明，證人甲○○於警
    詢中所為之陳述，雖屬傳聞證據，但客觀上具有較可信之特
    別情況，且亦為證明犯罪事實存否所必要，應認得採為裁判
    基礎，而認有證據能力。
二、被告以外之人於偵查中向檢察官所為之陳述，除顯有不可信
    之情況者外，得為證據，刑事訴訟法第159條之1第2項定有
    明文，證人甲○○於偵查中之陳述，雖亦係審判外之陳述，
    惟其於偵查中之陳述，既經具結後始接受檢察官詢問，有證
    人結文1份在卷可參，並無顯有不可採信之情況，是本院認
    證人甲○○前開偵查中之陳述，有證據能力。
三、按被告以外之人於審判外之言詞或書面陳述，除法律有規定
    者外，不得作為證據。又被告以外之人於審判外之陳述，雖
    不符前4 條之規定，而經當事人於審判程序同意作為證據，
    法院審酌該言詞陳述或書面陳述作成時之情況，認為適當者
    ，亦得為證據。當事人、代理人或辯護人於法院調查證據時
    ，知有第159條第1項不得為證據之情形，而未於言詞辯論終
    結前聲明異議者，視為有前項同意，刑事訴訟法159條第1項
    、第159條之5分別定有明文。查本件檢察官所提出通訊監察
    譯文（見96年度聲拘字第161號卷第38頁至第43頁），仍屬
    監聽人員所製作之審判外之陳述（參見97年台上字第1191號
    判決要旨），而屬傳聞證據，惟檢察官、被告、辯護人就上
    開審判外之陳述，於原審審理中，並不爭執證據能力，復未
    曾於言詞辯論終結前聲明異議，且被告亦自承為其聲音對話
    內容等情（見被告於97年2月25日刑事聲請狀所載），本院
    審酌該等監聽譯文內容作成時之情況，並無違法取證及證明
    力過低之瑕疵，亦認以之作為證據為適當，依前揭規定說明
    ，自得為證據。
貳、實體方面：
一、關於犯罪事實欄一(一)部分：訊據上訴人即被告乙○○固不否
    認有於犯罪事實欄一(一)所示之時間地點交付證人甲○○第一
    級毒品古柯鹼1包（重約0.6公克至0.7公克）之事實，惟矢
    口否認有何販賣或轉讓第一級毒品海洛因犯行，辯稱：伊與
    證人甲○○是朋友關係，2人常在一起施用古柯鹼毒品，證
    人甲○○亦會要求伊代為購買。此次仍是與證人甲○○合資
    向藥頭王豐裕購買古柯鹼2包，1人分得1包，並無轉讓古柯
    鹼毒品予證人甲○○牟利云云。經查：
  (一)被告確實有於上開犯罪事實欄一(一)所示時間、地點將第一級
    毒品古柯鹼1 包出售予證人甲○○等情，已經證人甲○○於
    警詢及偵查中證述明確，證人甲○○於警詢中證稱：96年農
    曆年開始有向被告購買古柯鹼毒品，單價是1 包5,000 元，
    但重量只有0.6公克等語（見96年聲拘字第161號偵查卷第7
    頁背面）；於偵查中再證稱：96年5月7日有跟被告購買1包
    古柯鹼毒品，重量約0.6公克至0.7公克。這次有交易成功。
    這次是約在忠孝東路後面的巷子，一出來正好是光復停車場
    ，1小包是5,000元等語（見96年度偵字第23911號偵查卷第
    182頁、96年度聲拘字第161號偵查卷第11頁背面），而證人
    甲○○與被告並無仇恨、恩怨關係，此為被告所不否認，證
    人甲○○應無故意為虛偽陳述之必要。抑且，觀諸卷附被告
    與證人甲○○於96年5月7日21時35分19秒、96年5月7日22時
    25分16秒之電話監聽譯文內容：「B（即發話者乙○○）：
    我已經出門了，你在哪裡。A（即受話者甲○○）：一樣啊
    。‧‧‧B（即發話者乙○○）：‧‧‧會讓你滿意就對了
    啦，說要交朋友嘛，姊姊對我也不錯，我能領就領幹嘛麻煩
    跑二趟」、「A（即受話者甲○○）：那你朋友也實在是‧
    ‧‧B（即發話者乙○○：他這一條比較硬沒辦法，他就是
    要看到錢才會這樣子，不是我要刁難青姐」、「B（即發話
    者乙○○）：你在哪裡？A（即受話者甲○○）：嗯你到那
    邊了嗎？B（即發話者乙○○）：快到了。A（即受話者甲○
    ○）：那你就那個便利商店那個巷子進來，我在那個巷子快
    到底那邊等你」等語（見96年聲拘字第161號偵查卷第41 頁
    ），該等電話監聽譯文內容亦與證人甲○○上開證述情節相
    符合，足見證人甲○○確實曾於96年5月7日委託被告買受第
    一級毒品古柯鹼，並由被告乙○○前往收取5,000元價款之
    事甚明。證人甲○○雖證稱伊都是先轉帳付款云云，核與上
    開通聯內容不符，應係誤記或混淆所致，惟不影響其確有交
    付5，000元予被告之事實。又依上開通話內容，被告並未表
    示合資購買，辯護人雖舉96年5月8日之監聽譯文，內載：A
    （即發話者甲○○）：你的朋友啊，昨天弄成這樣，被騙了
    一萬元還弄得人不舒服等語 (聲拘卷第42頁)，而證人甲○
    ○僅出資5千元，據此推論被告於96年5月7日亦出資5千元，
    惟被告係先向證人甲○○拿5千元後，再外出購買毒品，被
    告究竟有無另行出資購買毒品，證人甲○○並無從得知，則
    其稱被騙一萬元，應係聽聞自被告所述，並非親眼目睹，自
    難憑據。
  (二)證人甲○○於偵查中證稱：王豐裕有跟伊說，乙○○的進價
    約2,500元左右，但是賣伊5,000元等語 (偵卷一第183頁)，
    此係證人甲○○直接聽聞自王豐裕所言，並非傳聞，雖因王
    豐裕業已死因，無從傳喚其到庭對質詰問。惟證人甲○○於
    警詢供稱：我的毒品來源有二個人，一個叫「猴子」，另一
    個叫「BB」，我向猴子買古柯鹼，以4000元代價大約0．7公
    克，猴子就是王豐裕，「BB」就是乙○○等語 (聲拘卷第7
    、8頁)。又於偵查中證稱：(東西是他賣給妳，還是幫妳去
    拿？)答：他賣給我，因為他有賺差價等語 (聲拘卷第11 頁
    反面)。參諸證人於96年8月15日與猴子間監察譯文：B（即
    發話者猴子）：要幫妳買幾瓶飲料 (指毒品)、A（即發話者
    甲○○）：我只有四千塊：B：好 (聲拘卷第38頁)。足認證
    人甲○○證稱伊向猴子買一小包4千元屬實。又證人蕭淑慎
    於原審證稱：一般古柯鹼大約都是一公克3，500元到4，500
    元之間 (原審卷第167頁)，則0．7公克約2，500元，亦屬相
    當，足認證人甲○○上開證述，可以採信。被告雖辯稱伊向
    王豐裕買進價格1包是5千元，顯與上開證人之證述不符，自
    難憑採。
  (三)被告雖辯稱係受甲○○委託代為購買毒品，或二人合資購買
    云云。惟依卷附資料，證人甲○○係61年9月出生，年齡大
    於被告，被告於電話中亦以「青姐」稱之，二人並無特殊情
    誼，若非另有所圖，衡情自無迭次幫證人甲○○購買毒品之
    義務，徒增往返之苦及遭取締之危險。參以證人甲○○上開
    證詞，可知，被告係以代甲○○購買毒品名義，先向甲○○
    拿取現金，俾於低價販入後，併稱係高價販入，再交付毒品
    ，以賺取中間價差。又本案警員於96年11月14日對被告位於
    臺北市○○區○○路199巷15號8樓住處執行搜索時，雖無查
    扣任何第一級毒品古柯鹼、磅秤，甚或分裝袋等物，然被告
    係以合資購買名義，以賺取價差，已如上述，當無可能為警
    查獲被告之際，查獲相關用以販賣之第一級毒品古柯鹼之相
    關器具之理，不能資為有利之認定。
  (四)綜上，被告此部分犯行事證明確。
二、關於犯罪事實欄一(二)部分：
  (一)此部分犯罪事實，業經被告於偵查及原審審理中均坦承不諱
    （見96年度偵字第23911號偵查卷第76頁、原審97年2月14日
    準備程序筆錄第2頁），核與證人甲○○於警詢及偵查中證
    述確實曾於96年5月8日支付15,000元買受古柯鹼毒品3包，
    並有施用該買得之毒品等情相符合（見96年度聲拘字第161
    號偵查卷第8頁、96年度偵字第23911號偵查卷第182頁），
    復有卷附監聽譯文對話情節內容1份（見96年度聲拘字第161
    號偵查卷第42頁、第43頁）在卷可稽。足徵被告前開自白與
    事實相符合，堪予採信。
  (二)且查：
  (1)經本院檢視被告與甲○○於96年5月8日17時20分36秒、96年
    5月8日19時39分51秒、96年5月8日21時50分42秒之電話監聽
    譯文內容：「B（即發話者乙○○）：喔，那個，找到好的
    了。A（即受話者甲○○）：然後呢。B（即發話者乙○○）
    ：你要拿嗎‧‧‧B（即發話者乙○○）：這次一次要拿4個
    我自己拿一個，因為我自己這次要一次拿4個所以我先跟你
    拿15,000。‧‧‧」、「A（即發話者甲○○）：你先去拿
    嘛。B（即受話者乙○○）：我不夠（錢）。‧‧‧。A（即
    發話者甲○○）：那你為什麼非得要跟我拿錢。B（即受話
    者乙○○）：因為我身上錢不夠，只剩5,000元，就要叫4位
    小姐（即古柯鹼）。‧‧‧B（即受話者乙○○）：今天是
    一次叫4位小姐，所以我錢不夠，我可以跟你講，今天你覺
    得不好我明天拿給你15,000，為什麼因為你覺得不好別人會
    覺得好‧‧‧B（即受話者乙○○）：那我跟你借15, 000
    。‧‧‧B（即受話者乙○○）：小青姐，這是我答應你的
    事情我一定要做到，我也可以不要，真的是他東西好，今天
    是我錢不夠。A（即發話者甲○○）：可是我不想這樣跑來
    跑去好累喔。B（即受話者乙○○）：你只是轉（帳）給我
    ，你也不用跑來南港，我拿過去給你。」、「（即受話者乙
    ○○）：馬上入帳我領到了」等語（見96年度聲拘字第161
    號偵查卷第42頁至第43頁）。證人甲○○於偵查中亦證稱：
    這次是我在睡覺，他一直打電話給我，是他主動說又有貨要
    賣給我等語 (偵一卷第182頁)，足見係被告主動打電話要約
    證人甲○○合資購買毒品，請證人甲○○匯款後，被告前往
    購買4包古柯鹼，再親自送給證人甲○○。按販毒之人，講
    求薄利多銷，通常不會要求購買者至少要買一定數量以上，
    才願交易，此觀上開96年8月15日之通聯紀錄，證人甲○○
    向猴子購買4千元古柯鹼，猴子亦答稱：好啦！，並未加以
    拒絕可知。被告於電話中自承一次要拿4個，而向證人甲○
    ○先拿15,000元，如其確有5千元，自可逕向藥頭購買供己
    施用，何必大費週章先向證人甲○○拿15，000元，再幫其
    取貨呢、送貨？是不能排除被告身無分文，以合資購買名義
    ，向證人甲○○索錢，再向藥頭購買毒品同時賺取價差。以
    被告向王豐裕購買，每一小包2，500元計算，買4包僅須1萬
    元，被告自己不用花一毛錢，既可多得1小包供己施用，又
    可賺取5，000元之價差，顯有利可圖！
  (2)證人甲○○於偵查中證稱：這次應該是到被告家去拿，我當
    場也有在他家用我的試試看，但是那是因為他之前有請過我
    ，我不想欠他人情等語 (偵一卷第183頁)，顯見二人交情不
    深，原審認被告與證人甲○○之間情誼深厚，始會不計較彼
    此出資金額而共同施用古柯鹼，與上開證言不符，是不能資
    為有利於被告之認定。又被告聲請再傳喚證人甲○○，惟證
    人甲○○因施用第一級毒品，經法院裁定應送觀察、勒戒，
    嗣並經本院於97年6月18日裁定抗告駁回，有裁定二份在卷
    可佐。又證人甲○○於97年8月25日出境，有入出境資訊連
    結作業乙紙可參 (本院卷第151頁)，顯係為逃避觀察、勒戒
    之執行，避居大陸。本院傳喚二次均無法到庭，已無再行傳
    訊之必要，附此敘明。
  (三)綜上，被告有販賣證人甲○○第一級毒品古柯鹼之犯行，事
    證明確，堪予認定，應依法論科。
三、按被告以代購毒品為名，取得價金後，再以低價販入，誑稱
    高價取得，以賺取中間價差。故名義上雖係合資購買毒品，
    實質上無異於以低價販入再高價售出，自該當於販賣之罪名
    。核被告於如犯罪事實一(一)(二)所為，均係犯毒品危害防制條
    例第4條第1項之販賣第一級毒品罪名。被告於犯罪事實欄一
    (一)、(二)犯行中持有第一級毒品古柯鹼之低度行為，已為販賣
    之高度行為所吸收，不另論罪。被告先後二次販賣第一級毒
    品古柯鹼，犯意各別、行為互殊，應分論併罰。又被告先後
    二次販賣，均僅賺取些微價差，所圖甚少，情節尚輕，而所
    觸販賣第一級毒品罪名，其法定刑為死刑、無期徒刑之罪，
    有法重情輕情形，犯罪情狀顯可憫恕，爰依刑法第59條規定
    ，酌減其刑。
四、原審據以論罪科刑，固非無見，惟 (一)、被告所犯上開事
    實欄一(一)、(二)犯行，均係犯毒品危害防制條例第4條第1項之
    罪，原審認分別犯同條例第8條第1項轉讓毒品、第10條第1
    項幫助施用毒品罪名，自有未洽；(二)、96年5月7日，證人
    甲○○係交付現金予被告，原審認係以轉帳方式匯款，亦有
    未合；(三)、供販賣毒品所用之物應依毒品危害防制條例第
    19條第1項規定沒收之，此係採義務沒收，原審未諭知沒收
    ，亦不適法。被告上訴，否認犯罪，並無理由，檢察官上訴
    ，認被告應論以販賣第一級毒品罪名，則有理由，應由本院
    將原判決此部分及所定執行刑撤銷改判。審酌被告正處精壯
    之年，不思正當營生，竟販賣第一級毒品圖利，足以戕害他
    人身心，危害社會秩序，及其販賣毒品之數量、次數，犯案
    後態度，及被告之智識程度、生活狀況、素行等一切情狀，
    分別量處如主文第二項所示之刑，並定其應執行之刑。
五、被告於犯罪事實欄一(一)中關於販賣第一級毒品古柯鹼所得5,
    000元，事實一(二)販賣毒品所得15，000元，合計20，000元
    雖未扣案，仍應依毒品危害防制條例第19條第1項之規定，
    分別在該項主文欄項下予以宣告沒收，如全部或一部不能沒
    收時，以其財產抵償之。另未扣案用以聯絡之門號00000000
    00號行動電話，係被告所有，供販賣毒品所用之物，併依同
    條項規定宣告沒收之。
據上論結，應依刑事訴訟法第369條第1項前段、第364條、第299
條第1項前段、毒品危害防制條例第4條第1項、第19條第1項、刑
法第11條前段、第59條、第51條第5款，判決如主文。
本案經檢察官侯千姬到庭執行職務。
中    華    民    國    97    年    12   月    31    日
                  刑事第十七庭  審判長法  官  趙功恆
                                      法  官  高明哲
                                      法  官  陳世宗
以上正本證明與原本無異。
如不服本判決，應於收受送達後10日內向本院提出上訴書狀，其
未敘述上訴之理由者並得於提起上訴後10日內向本院補提理由書
（均須按他造當事人之人數附繕本）「切勿逕送上級法院」。
                                      書記官  魏汝萍
中    華    民    國    97    年    12    月    31    日
附錄：本案論罪科刑法條全文
毒品危害防制條例第4條
製造、運輸、販賣第一級毒品者，處死刑或無期徒刑；處無期徒
刑者，得併科新臺幣 1 千萬元以下罰金。


司法院資訊處製作；財團法人民間司法改革基金會備份。
